【裁判字號】    92,易,52
【裁判日期】    920520
【裁判案由】    毒品危害防制條例
【裁判全文】
臺灣臺北地方法院刑事判決                            九十二年度易字第五二號
    公  訴  人  臺灣臺北地方法院檢察署檢察官
    被      告  甲○○
右列被告因違反毒品危害防制條例案件，經檢察官提起公訴（九十一年度毒偵字第一
五二六號），本院判決如左：
    主  文
甲○○持有第一級毒品，處有期徒刑陸月，如易科罰金，以佰元折算壹日，扣案之
第一級毒品海洛因壹包（淨重壹拾捌點柒玖公克）沒收銷燬之；又施用第二級毒品，
處有期徒刑肆月，如易科罰金，以佰元折算壹日，扣案之第二級毒品安非他命貳包
（淨重壹拾點玖公克）沒收銷燬之，安非他命吸食器具壹支沒收。應執行有期徒刑
玖月，如易科罰金，以佰元折算壹日，扣案之第一級毒品海洛因壹包（淨重壹拾捌
點柒玖公克）、第二級毒品安非他命貳包（淨重壹拾點玖公克）均沒收銷燬之，安
非他命吸食器壹支沒收。
    事  實
一、甲○○前曾因施用第二級毒品安非他命案件，經本院以九十年度毒聲字第一０五
    二號裁定觀察、勒戒後，認無繼續施用毒品之傾向，由臺灣臺北地方法院檢察署
    檢察官於民國九十年五月二十九日以九十年度毒偵字第一三九一號不起訴處分確
    定；嗣又因施用第二級毒品安非他命案件，經本院以九十年度毒聲字第二七六０
    號裁定觀察、勒戒後，認無繼續施用毒品之傾向，由臺灣臺北地方法院檢察署檢
    察官於民國九十年十二月三十一日以九十年度毒偵字第三０三三號不起訴處分確
    定；詎猶不知悔改，於九十年七、八月間某日，在臺北市○○路○段土地公廟前
    ，受姓名年籍不詳綽號「白頭」之成年男子所託，持有第一級毒品海洛因（淨重
    十八點七九公克）。復又另行起意，於九十一年二月八日十四時許（起訴書誤載
    為下午四時許），在桃園縣國聖二街一五一號七樓，以新臺幣一萬元之代價，向
    姓名年籍不詳綽號「阿明」之成年男子購得第二級毒品安非他命後，於九十一年
    二月八日二十一時三十分許往前回溯九十六小時內某時（扣除經警查獲時起至採
    尿時止之時間），在不詳地點施用第二級毒品安非他命。嗣於九十一年二月八日
    二十一時三十分許，為警在臺北市○○區○○街七之二號二樓住處內查獲，並扣
    得前開第一級毒品海洛因一包、第二級毒品安非他命二包（淨重十三點九公克）
    ，及吸食器一支、分裝袋六十八個、電子磅秤一台。
二、案經臺北市政府警察局文山第一分局報告臺灣臺北地方法院檢察署檢察官偵查起
    訴。
    理  由
一、訊據被告甲○○固坦承持有上開海洛因，惟矢口否認有何違反毒品危害防制條例
    犯行，辯稱：伊不知「白頭」託伊保管的是海洛因，直到警察查獲後才知道，又
    伊並未施用安非他命云云。惟查：
（一）持有海洛因犯行部分：
      扣案之白粉一袋含第一級毒品海洛因成分，淨重十八點七九公克（包裝重零點
      五六公克），純度百分之四十．九七，純質淨重七．七０公克乙節，有法務部
      調查局九十一年八月二十日調科壹字第０二０００五四三五號鑑定通知書附卷
      可稽。又上開海洛因係於被告住處客廳牆壁洞內查獲，有搜索經過及結果陳報
      書在卷可佐，若被告果不知上開扣案白粉係毒品海洛因，豈會將之藏放於客廳
      牆壁洞內？是被告上開所辯，委無足採。
（二）施用安非他命犯行部分：
      查被告於九十一年二月八日二十一時三十分許經警查獲後所採之尿液，經送臺
      灣尖端先進生技醫藥股份有限公司以酵素免疫分析法及氣相層析質譜儀檢驗結
      果，呈安非他命陽性反應，此有該公司出具之濫用藥物檢驗報告一紙附於偵查
      卷可按。而甲基安非他命經口服投與後約百分之七十於二十四小時內自尿中排
      出，約百分之九十於九十六小時內自尿中排出，惟由於目前國內尿液中甲基安
      非他命之檢驗僅為鑑定是否呈陽性反應，尚未定其含量，且甲基安非他命之成
      分檢出與其投與方式、投與量、個人體質、採尿時間與檢測儀器之精密度等諸
      多因素有關，因此僅憑尿液中呈安非他命陽性反應，並無法確實推算吸食時間
      距採集時間之長短，然最長可能不會超過四日，此業經行政院衛生署藥物食品
      檢驗局八十一年二月八日（八一）藥檢壹字第○○一一五六號函示明確。被告
      既於九十一年二月八日二十一時三十分許查獲後採尿送驗有甲基安非他命陽性
      反應，揆諸右揭說明，被告應分別於上開採尿時往前回溯之九十六小時內某時
      點（扣除經警查獲時起至採尿時止之時間），在不詳處所有施用安非他命之犯
      行堪予認定，其辯稱未施用安非他命云云顯不足採。又被告前曾因施用第二級
      毒品安非他命案件，經本院以九十年度毒聲字第一０五二號裁定觀察、勒戒後
      ，認無繼續施用毒品之傾向，由臺灣臺北地方法院檢察署檢察官於民國九十年
      五月二十九日以九十年度毒偵字第一三九一號不起訴處分確定，嗣又因施用第
      二級毒品安非他命案件，經本院以九十年度毒聲字第二七六０號裁定觀察、勒
      戒後，認無繼續施用毒品之傾向，由臺灣臺北地方法院檢察署檢察官於民國九
      十年十二月三十一日以九十年度毒偵字第三０三三號不起訴處分確定等情，亦
      有上開不起訴處分書、被告台灣高等法院檢察署刑案紀錄簡覆表一份在卷可稽
      ，是被告本件施用毒品犯行要屬三犯無訛。
（三）綜上所述，本件事證已臻明確，被告持有第一級毒品海洛因及三犯施用第二級
      毒品安非他命之犯行均堪予認定，應依法論科。
二、按海洛因及安非他命分別為毒品危害防制條例第二條第二項第一、二款所列之第
    一、二級毒品，是核被告所為，係違反毒品危害防制條例第十一條第一項之持有
    第一級毒品罪，及同條例第十條第二項之施用第二級毒品罪。其非法施用第二級
    毒品安非他命前非法持有安非他命之低度行為，為其非法施用之高度行為所吸收
    ，不另論罪。被告所犯上開二罪，犯意各別，罪名不同，應分論併罰之。爰審酌
    被告施用第二級毒品安非他命，對個人身心戕害甚鉅，且前業二度因施用毒品案
    件經裁定觀察、勒戒，仍未能改過，犯後未坦承犯行，及其持有及施用毒品行為
    之情節輕重、持有之海洛因毒品數量等一切情狀，分別量處如主文所示之刑，並
    諭知易科罰金之折算標準，及定其應執行之刑。
三、扣案之第一級毒品之海洛因一包（淨重十八．七九公克）、第二級毒品安非他命
    二包（淨重十三．九公克），係屬毒品，不問屬於犯人與否，依毒品危害防制條
    例第十八條第一項之規定，應予沒收銷燬之。扣案之安非他命吸食器一支，為被
    告所有，且係供被告犯施用第二級毒品罪所用之物，業經被告於警訊中供承不諱
    ，爰依刑法第三十八條第一項第二款之規定沒收之。另分裝袋六十八個、電子秤
    一個非持有海洛因及施用安非他命所用，被告並否認為其所有，爰不予宣告沒收
    ，併此敘明。
據上論斷，應依刑事訴訟法第二百九十九條第一項前段、毒品危害防制條例第十條第
二項、第十一條第一項、第十八條第一項前段、刑法第十一條前段、第四十一條第一
項前段、第五十一條第五款、第三十八條第一項第二款，罰金罰鍰提高標準條例第二
條，判決如主文。
本案經檢察官戴東麗到庭執行職務
中      華      民      國    九十二    年      五      月     二十     日
                                      臺灣臺北地方法院刑事第四庭
                                          法  官  歐陽漢菁
右正本證明與原本無異。
如不服本判決，應於判決送達後十日內，向本院提出上訴狀。
                                          書記官  沈 芳 君
中      華      民      國    九十二    年      五      月     二十一   日
附錄本案論罪科刑法條全文：
毒品危害防制條例第十條第二項
施用第二級毒品者，處三年以下有期徒刑。
毒品危害防制條例第十一條第一項
持有第一級毒品者，處三年以下有期徒刑、拘役或新臺幣五萬元以下罰金。


司法院資訊處製作；財團法人民間司法改革基金會備份。
